【裁判字號】    89,上訴,4543
【裁判日期】    900409
【裁判案由】    懲治盜匪條例等
【裁判全文】
臺灣高等法院刑事判決                          八十九年度上訴字第四五四三號
    上  訴  人
    即  被  告  丁○○
    指定辯護人  本院甲○
右上訴人等因盜匪等案件，不服台灣台北地方法院八十九年訴字第五一八號，中華民
國八十九年十二月七日第一審判決（起訴案號：台灣台北地方法院檢察署八十八年度
偵字第二六七五三號、八十九年度偵字第二一七一號），提起上訴，本院判決如左：
    主  文
原判決撤銷。
丁○○共同意圖為自己不法所有，以強暴、脅迫，致使不能抗拒，而取他人之物，處
有期徒刑柒年參月。
所得財物即仿製之勞力士金錶貳支（壹支為紅寶石，壹支為鑲鑽）發還被害人乙○○
。
扣案如附表編號一、二所示之槍枝及附表編號三所示未擊發之子彈壹顆均沒收。
    事  實
一、丁○○前於民國八十一年三月間因犯毀棄損壞等案件，經台灣台北地方法院判處
    有期徒刑三月確定，又於八十一年六月間因違反麻醉藥品管理條例及竊盜等案件
    ，經台灣台北地方法院分別判處有期徒刑五月及有期徒刑七月，嗣丁○○對該判
    決提起上訴，經本院駁回其上訴，其中違反麻醉藥品管理條例部分所判處有期徒
    刑五月先行確定，丁○○再對其被訴竊盜部分向最高法院提起上訴，經最高法院
    以該院八十二年度台上字第三０三七號判決駁回其上訴而告確定，嗣經本院於八
    十二年八月五日以八十二年度聲字第一二六九號裁定就丁○○所犯上開三罪合併
    定執行刑為有期徒刑一年，並自八十二年十一月六日開始執行，依檢察官執行指
    揮書之記載於八十三年八月五日執行完畢（其中丁○○所犯毀棄損壞案件被判處
    之三月有期徒刑，已於八十一年五月二十七日易科罰金執行完畢，故經扣除）；
    另丁○○於八十一年七月間又因違反麻醉藥品管理條例案件，為台灣台北地方法
    院判處有期徒刑六月，於同年十一月十六日易科罰金執行完畢；又於八十三年四
    月間因違反懲治盜匪條例及妨害自由等案件，經本院判處有期徒刑七年二月確定
    ，判決確定後並自丁○○上開所犯毀棄損壞等三案件之執行完畢翌日起（即八十
    三年八月六日）接續執行，依檢察官執行指揮書之記載本應於九十年九月二十五
    日執行完畢，於八十五年五月三十日縮短刑期假釋出監，假釋期間於九十年八月
    二十八日屆滿（以上於本件均不構成累犯），嗣其假釋經撤銷，並自八十八年十
    二月十五日起入監執行其殘餘刑期，猶不知悔改。
二、陳克棋與丙○○（經原審判決後提起上訴，復經向本院撤回上訴而告確定）因缺
    錢花用，兩人於八十八年九月三十日晚上十時許，由跳蚤雜誌中得知乙○○欲以
    每只十六萬八千元之價格販售勞力士手金錶二只後，竟共同意圖為自己不法之所
    有，先推由丙○○以電話與乙○○聯絡，佯稱欲向其購買勞力士金錶二只，約乙○○攜帶欲販售之勞力士金錶見面議價，於八十八年十月一日下午十四時三十分
    許，二人共同未經許可持有攜帶如附表編號一至三所示由丙○○製造之槍、彈，
    至台北市內湖區德安百貨旁之麥當勞與乙○○見面後，向乙○○佯稱要鑑定勞力
    士金錶之真偽，而共同搭乘由乙○○駕駛之ＨＴ－四三九八號自用小客車至位於
    台北市○○路六號之「寶島鐘錶行」鑑定金錶之真偽，鑑定後發覺乙○○所持有
    之兩只勞力士金錶（一支為紅寶石，另一支為鑲鑽）均係仿造而非原廠勞力士金
    錶，二人即表示不願買錶，並要求乙○○載送渠等至台北市○○○路高架橋下取
    車，俟乙○○駕車搭載渠等行至台北市○○○路之新生北路高架橋附近巷內時，
    丁○○竟自汽車後座持附表編號二之貝瑞塔改造手槍敲打乙○○之頭部，並將乙○○自駕駛座拉扯至後座，改由丙○○換至駕駛座開車，丁○○並持附表編號二
    之貝瑞塔改造手槍抵住乙○○之腰部，向乙○○恫嚇稱：「手槍是真的，如果反
    抗就試試看」等語，致使乙○○不能抗拒，其間因丙○○對台北市之路況不熟，
    遂改由丁○○駕駛汽車，並改由丙○○持附表編號一之克拉克改造手槍至後座抵
    住乙○○，其間丙○○亦向乙○○恫稱：「如果反抗，就給你開槍下去」等語，
    均致使乙○○不能抗拒，而將乙○○連人與自用小客車強押至台北市○○○路、
    農安街口，其間丁○○又再與丙○○交換座位一次，丙○○向丁○○表示欲殺乙○○滅口，丁○○表示不要觸犯惟一死刑之罪而不同意丙○○殺乙○○，由於丙○○與丁○○對於是否殺乙○○滅口之事意見不合，丙○○遂自駕駛座將乙○○
    所有之上開仿勞力士手錶二支強行取走後（取乙○○之財物），先行離去，嗣丁○○又接續持槍限制乙○○行動自由數分鐘，丁○○因丙○○先行離去致無車資
    可返回新竹，復接續持槍脅迫乙○○，至使其不能抗拒而交付新台幣（下同）二
    百元後（使乙○○交付財物），自行搭乘計程車離去並將二百元花用殆盡。乙○○於獲釋後，立即向台北市政府警察局中山分局報案，經員警於乙○○駕駛之Ｈ
    Ｔ－四三九八號自用小客車內採得丙○○之指紋，而於八十八年十二月七日晚上
    七時十分許，在新竹市○○路二一三巷口拘獲丙○○。嗣於同年十二月十五日凌
    晨零時許，在台北市萬華區○○○路、貴陽街口另緝獲丁○○，丁○○於臺灣台
    北地方法院檢察署偵查中自白前開犯行，並透過丙○○之兄許日坤說服丙○○供
    出附表編號一至三之槍、彈藏放地點，並偕同員警於八十八年十二月二十九日晚
    上八時許，至新竹市○○路○段二三二巷二十二號一樓樓梯下方樓梯間取出附表
    編號一、二手槍（不含金屬槍管）及附表編號四之塑膠槍管，於上址四樓之電話
    交接箱內取出附表編號一、二之金屬槍管及附表編號三之子彈。
三、案經台北市政府警察局中山分局及信義分局移送台灣台北地方法院檢察署檢察官
    偵查起訴。
    理  由
一、右揭持有槍枝強被害人乙○○金錶之事實，業據上訴人即被告（以下簡稱被告
    ）丁○○於檢察官偵查時、原審審理及本院審理時均供承不諱（參八十九年度偵
    字第二六七五三號偵查卷宗第二一九頁、原審刑事卷宗第八十五頁反面至八十七
    頁反面、本院九十年二月十六日訊問筆錄第五頁、同年三月九日訊問筆錄第三頁
    ），惟被告矢口否認取走被害人之手錶，並辯稱：伊並未強被害人之金錢，並
    有制止共犯丙○○殺害被害人，又伊只是向被害人借二百元之車資回新竹云云。
    經查：（一）、被告與丙○○二人持槍強盜財物之犯行，迭據被害人乙○○於警
    、偵訊及本院審理時指訴甚詳（參八十八年度偵字第二六七五二號偵查卷宗第十
    七頁正反面、第二一七頁反面、第二一八頁正反面、原審刑事卷宗第四十五頁至
    四十七頁），核與被告於原審審理時自白之情節相符（參原審刑事卷宗第八十五
    頁反面至第八十七頁反面）。且乙○○於八十八年十月一日獲釋後，立即向台北
    市政府警察局中山分局報案，八十八年十月二日經該局員警於乙○○在案發時所
    駕駛之ＨＴ－四三九八號自用小客車之駕駛座車門、車體間採獲指紋，該指紋膠
    片經送內政部刑事警察局鑑驗結果，編號一膠片指紋經輸入電腦析鑑結果與該局
    檔存丙○○犯罪嫌疑人指紋卡右食指指紋相符，此有內政部警政署刑事警察局八
    十八年十月十四日刑紋字第一０三九二０號函及台北市政府警察局中山分局八十
    九年五月二十四日北市警中分刑字第八九六二二六六二００號函各一份附卷可按
    （參八十八年度偵字第二六七五二號偵查卷第十九頁及原審刑事卷宗第一二七頁
    、一二八頁），足見被害人乙○○指稱丁○○以手槍敲擊伊頭部，並將伊拉至後
    座限制行動自由後，即係由丙○○接手駕駛上開車輛等情，尚非虛妄；（二）、
    被告於八十八年十二月二十九日下午八時許協同警方至新竹市○○路○段二三二
    號巷二十二號之租屋處查獲之如附表編號一至三所示之槍彈，經被害人乙○○於
    台北市政府警察局保安警察大隊偵查時提示照片及於原審審理時經當庭提示供其
    辨識結果，均指認附表編號一、二所示之槍枝即為丙○○及被告強盜其手錶時所
    持槍械無訛（參八十八年度偵字第二六七五二號偵查卷宗第一七０頁、第一七一
    頁、第二一七頁、原審刑事卷宗第三五五頁），而扣案之如附表編號一、二所示
    之槍枝經鑑定結果，改造手槍壹枝（獲案槍枝管制編號：0000000000
    ），認係仿ＧＬＯＣＫ廠半自動手槍製造之金屬玩具槍，槍管已貫通，具發射彈
    丸功能，認具殺傷力；另改造手槍壹枝（槍枝管制編號：0000000000
    ），認係以仿ＢＥＲＥＴＴＡ廠半自動手槍製造之金屬玩具槍換裝土製金屬槍管
    改造而成，機械性能良好，認具殺傷力；又扣案之玩具槍彈殼加裝直徑約六ＭＭ
    金屬彈頭而成之改造子彈二顆，其中一顆於送鑑時彈頭已掉落，不具殺傷力，另
    一顆經試射，可擊發，具殺傷力，此有八十九年一月十四日刑鑑字第五四三八號
    內政部警政署刑事警察局鑑驗通知書一紙附卷可憑（附八十九年度偵字第二一七
    一號偵查卷第四十三頁）。共犯丙○○於原審亦曾供承：「（問：與被害人李某
    買手錶何人接洽？）是由我接洽，當天是要看手錶沒有要買的意思，只是純粹要
    看錶，因身上沒有錢」、「本案槍枝二把是我的，是在台北市西門町獅子林買的
    ，是在八十八年八、九月間買的，價格為一支六千元，一支四千五百元‧‧‧槍
    枝是當天八十八年十月一日從新竹帶到台北，是與被害人見面時才將手槍連同皮
    包交給丁○○保管」等語（參原審刑事卷宗第八十九頁、第一一五頁正反面），
    參諸被告於原審審理時亦供稱：「原本就計劃如何搶被害人，細節是隨機應變」
    等語（參原審刑事卷宗第八十九頁），被告丁○○與丙○○就盜匪犯行具犯意聯
    絡及行為分擔，應堪認定；（二）、雖被告丁○○與丙○○均辯稱並未取走被害
    人乙○○之勞力士手錶，且互相指稱係對方將勞力士手錶自被害人車內取走帶回
    新竹租屋處云云，惟查：被害人乙○○確實曾攜帶其所有之勞力士手錶兩支與被
    告以及丙○○見面議價，三人並共同將上開兩支手錶拿至台北市○○路六號之「
    寶島鐘錶行」鑑定真偽，鑑定後再由乙○○駕車搭載被告與共犯丙○○共同離開
    ，則於被告對乙○○實施強暴行為時，乙○○之兩支勞力士手錶應仍係置於其所
    駕駛之ＨＴ－四三九八號自用小客車前座無訛，然於被告與丙○○相繼離開後，
    上開兩支勞力士手錶均已不在車內，參以被告與丙○○於原審調查時均供承八十
    八年十月一日自台北返回新竹後均曾於渠等在新竹市○○路○段二三二巷二十二
    號四樓之租屋處看見乙○○原欲出售之紅寶石手錶一支放在桌上，嗣渠等並共同
    持上開手錶去典當等情（參原審刑事卷宗第八十七頁、第八十八頁），則上開被
    害人乙○○所有之兩支勞力士手錶應係被告丁○○與丙○○二人中之一人取走並
    攜回新竹租屋處無疑。參諸被害人乙○○於偵訊指稱：「而且我被打時趕快把我
    手上的紅寶石的錶丟在駕駛座下藏起來，我怕兩支錶都會被搶走，只要損失一支
    就好，另一支鑲鑽的手錶我是放在小皮包，小皮包放在中央扶手那裡，丙○○將
    我的手錶（小皮包內）拿走，丙○○是從駕駛座離開，而丁○○在後座押著我，
    約五分鐘的時間，丁○○還跟我借二百元要坐計程車，而且丁○○在離開我車之
    時還問我紅寶石那支錶那裡去了，所以我想丙○○把那二支錶都搶走，丁○○並
    沒有拿走錶，我在他們兩個人都走了之後，詳細的檢查，沒有發現這二支手錶，
    我行動被限制，也就是被槍抵著的時間長達五十分鐘，而且這二支錶是丙○○強
    取，不是丁○○拿走。」等語（參八十八年度偵字第二六七五三號偵查卷宗第二
    一七頁反面、第二一八頁正反面），嗣其於原審調查時亦到庭證稱：「（問：丁○○毆打你後，是否叫你交出兩隻金錶？）陳某下車前問我手錶在那裡，我告訴
    他壹支手錶掉在駕駛座門邊，另外壹支放在皮包，皮包放在扶手處，陳某當時有
    看看我手上有無手錶，我不記得他有無去前座找錶。（問：陳某打你時、你有無
    主動說紅寶石手錶送給他？）我曾經有說過，當時被告許某說要跟我買，我說賣
    一萬元，許某說一萬元你也敢講，後來他們二人繼續在車上。當時他們二人押住
    我，我沒看到誰將手錶取走‧‧‧（問：提示偵訊筆錄第二一七、二一八頁，偵
    訊中何以供稱手錶是許某取走？）我是等被告二人下車後，就馬上檢查車內及放
    在扶手的皮包都找不到二支手錶，因為我有看到許某在前座在找皮包，我覺得是
    他拿走的，而且陳某在後座時間比較長」等語（參原審刑事卷宗第三五四頁至第
    三五六頁），則丙○○既係先離開現場，且其坐於汽車駕駛座之時間亦較長，最
    後又係自駕駛座離開，其間並曾有搜尋被害人所有置放手錶之皮包之動作，被告
    丁○○並曾於離開現場前向乙○○詢問手錶在那裡，由上揭客觀情狀研判，被害
    人乙○○所有之二支勞力士手錶應均係丙○○所取走並攜回新竹租屋處，應堪認
    定。至證人劉圓樺、蔡佳明、江明聰雖均於原審調查時證稱當天渠等均係先看到
    丁○○返回新竹租屋處，並即在租屋處之桌上看見紅寶石金錶一支，嗣後丙○○
    才返回上址等情（參原審刑事卷宗第一一四頁正反面、第一四四頁反面、第一九
    八頁、第二六四頁），然查證人劉圓樺係丙○○之女友，並為其育有一子，證人
    蔡佳明、江明聰則原均係丙○○之舊識，均係透過丙○○始認識丁○○，而共犯
    丙○○於本案所為改造槍彈犯行之地點，更係由蔡佳明租賃供其使用，又江明聰
    並曾與丙○○因涉犯共同改造手槍及子彈而為警查獲，嗣因槍管或為塑膠材質，
    或未車造完成，子彈則尚未填充完成，而經臺灣新竹地方法院檢察署以八十八年
    度偵字第一０一四號不起訴處分在案（參八十八年度偵字第二六七五三號偵查卷
    宗第四五五頁，原審刑事卷宗第一四三頁反面、第一九九頁、第二六二頁），則
    彼等基於與丙○○上開親誼關係，尚難期證詞客觀衡平，而有迴護被告丙○○之
    虞，渠等所為上揭證詞不足採信；（三）、有關被告與丙○○盜匪所用之手槍究
    係裝置金屬槍管抑或塑膠槍管及有無裝置子彈乙節，訊據被告於原審調查時供稱
    ：「（問：八十八年十月一日作案時許某有無告知前開手槍之槍管是否已改裝為
    金屬槍管？）是。當時我拿的那把手槍已經改裝為金屬槍管，在打被害人的頭之
    前時我有將槍拿出來，已經改裝為金屬槍管。而且塑膠槍管如未換裝為金屬槍管
    ，則重量也不一樣」、「（問：是否能確定八十八年十月一日你們帶來台北的手
    槍均已換裝金屬槍管？）我確定均已換裝為金屬槍管。（問：八十八年十月一日
    所持手槍內有無裝上子彈？）我知道我所持的貝瑞塔手槍是已滿的。是當天做完
    案，在新生北路與許某分手後，回新竹路上我有打開來看，子彈是裝滿的。回新
    竹後我有把手槍及子彈還給許某」等語（參原審刑事卷宗第三０三頁、第三０四
    頁），且被害人乙○○於原審調查時亦證稱：「車子行進中，陳某就拿出另一把
    槍與許某，被告二人有拉動手槍上膛，陳某並表示我的手槍是真，若反抗就試試
    看，丙○○也對我講，若再反抗就開槍下去」、「（問：知否當時扣案手槍有無
    子彈？）我沒有看到，但是他們二人都有將槍上膛，陳某有跟我說槍是真的‧‧
    ‧（問：提示槍管，被押住時有無看見槍管之材質？）我只感覺陳某打我時，槍
    很重，我感覺是真的」等語（參原審刑事卷宗第四六頁、第三五五頁），衡諸常
    理，玩具槍倘未換裝金屬槍管則於擊發子彈時將會發生槍管膛爆之現象，則依被
    告及被害人乙○○上開供述之內容，參以被告二人於作案時均將槍枝上膛之情節
    觀之，被告二人所攜帶之槍枝均應已改裝如附表編號一、二所示之金屬槍管並裝
    有子彈。抑有進者，扣案之如附表一編號一至四之槍彈係由丙○○之兄許日坤於
    八十九年十二月二十九日下午至台北看守所與丙○○會面查知藏放地點後再轉知
    丁○○，始由丁○○會同員警至新竹市○○路○段二三二巷二十二號一樓樓梯下
    方樓梯間及四樓電話交接箱取出，業據被告供明在卷（參八十八年度偵字第二六
    七五三號偵查卷宗第一六０頁反面），且證人即丙○○之兄許日坤於偵查中證稱
    ：「我是十二月二十八日（按應係二十九日）下午，丁○○打電話給丙○○的女
    朋友叫劉圓樺，我剛好在劉圓樺旁邊，劉圓樺就拿大哥大給我聽，因為他跟我說
    作案那兩把槍交代不下去，必須丙○○才能說出槍藏的地方，需要我去會面丙○○請丙○○說藏槍的地點‧‧‧下午我載著劉圓樺一起到看守所看丙○○，我見
    過丙○○講阿祺要擔責任，阿祺表示必須把作案的槍交出來，而且必須交出作案
    的槍，阿祺有說到不可以交出塑膠的槍管，不然檢察官不會相信」等語（參八十
    八年度偵字第二六七五三號偵查卷宗第二三三頁反面、第二三四頁），足見被告
    於偵查中透過許日坤與丙○○協議交出作案槍枝時，即已言明必須交出原作案之
    已換裝金屬槍管之槍枝，而不得交出裝置塑膠槍管之玩具槍，益足徵附表編號一
    至三所示之槍彈（含金屬槍管）應確係被告丁○○與丙○○當天所持有供犯罪所
    用之物無訛。至於被告丁○○強乙○○財物時所持之貝瑞塔手槍係裝滿子彈部
    分，因本案僅扣得如附表一編號三所示之子彈二顆，是依被告之自白及上開補強
    證據，僅得認定被告丁○○與丙○○於犯案當天所持手槍確有裝填如附表一編號
    三所示之子彈，此外，復查無其他積極事證可資佐證，尚難僅憑被告丁○○所為
    不利於自己及共同被告丙○○之單一自白，而認定被告丁○○與丙○○於犯案當
    天另持有其他子彈以供犯罪所用，併此敘明。綜前所述，本件事證已臻明確，被
    告犯行堪以認定。
二、查附表編號一至三所示槍枝、彈藥，分別係槍砲彈藥刀械管制條例第四條第一項
    第一款、第二款查禁之槍枝、彈藥，此有內政部警政署刑事警察局八十九年一月
    十四日刑鑑字第五四三八號鑑驗通知書在可參，已如前述，未經許可不得製造、
    持有。核被告未經許可持有上開具有殺傷力之槍彈由共犯丙○○先行強乙○○
    之勞力士手錶二支，復由被告接續持槍強乙○○現金二百元之行為，係犯懲治
    盜匪條例第五條第一項第一款之盜匪罪、槍砲彈藥刀械管制條例第十一條第四項
    之未經許可持有可發射子彈具有殺傷力之槍枝罪、同條例第十二條第四項之未經
    許可持有子彈罪。被告與丙○○就盜匪乙○○勞力士手錶及上開各罪，具有犯意
    聯絡與行為分擔，為共同正犯。又被告與丙○○共同同時持有附表編號一至三所
    示之改造槍枝及子彈，係以一持有行為觸犯上開未經許可持有可發射子彈具有殺
    傷力之槍枝罪、同條例第十二條第四項之未經許可持有子彈罪，依想像競合犯之
    規定，以情節較重之槍砲彈藥刀械管制條例第十一條第四項之未經許可持有可發
    射子彈具有殺傷力之槍枝罪處斷。被告所犯上開懲治盜匪條例第五條第一項第一
    款之普通盜匪罪及槍砲彈藥刀械管制條例第十一條第四項之罪間，有方法結果之
    牽連關係，依刑法第五十五條之規定，應從較重之懲治盜匪條例第五條第一項第
    一款之普通盜匪罪處斷。又依槍砲彈藥刀械管制條例第十八條第四項之規定，犯
    本條例之罪，於偵查或審判中自白，並供述全部槍砲、彈藥、刀械之來源及去向
    ，因而查獲或因而防止重大危害治安事件之發生者，減輕或免除其刑。拒絕供述
    或供述不實者，得加重其刑至三分之一。經查，共犯丙○○經警查獲後，雖曾於
    八十八年十二月八日警訊時向員警供稱作案之槍枝係伊所有，槍管亦係伊改造等
    情（參八十八年度偵字第二六七五三號偵查卷宗第四頁反面及第五頁），惟丙○○於斯時並未據實供述槍枝藏放地點，且於偵訊中又翻異前詞，嗣於被告丁○○
    經緝獲後，被告丁○○乃向檢察官自白所持有槍枝之來源係丙○○，並透過丙○○之兄許日坤說服丙○○供出槍枝藏放地點，再由被告丁○○偕同員警取出附表
    一編號一至三所示槍彈，業如前述，依上開規定，爰就被告所犯違反槍砲彈藥刀
    械管制條例罪名部分，減輕其刑。
三、原審以被告罪證明確，遽予論罪科刑，固非無見，惟查：（一）、按現行懲治盜
    匪條例，係經立法程序於四十六年六月五日修正公布施行，將原第八條及第十條
    之規定予以刪除，原第九條改為第八條，第十一條改為第九條；經考上開刪除原
    第十條「施行期間定為一年，必要時得以命令延長」有關限時法規定之立法本意
    ，係為期遏止盜風，改善治安，認本條例第一條至第七條及原第九條均仍有施行
    之必要，因將本條例由限時法改為經久施行之常態性刑事特別法，並重新調整條
    次，形式上雖稱修正，實質上，已具重新全部立法之性質，故本條例修正前，雖
    有數次命令延長已逾期，仍非可認為已經失效。原判決謂懲治盜匪條例早已失其
    效力，變更檢察官起訴書所引用之該條例第五條第一項第一款之盜匪罪，改論以
    刑法第三百三十條第一項之攜帶凶器強盜罪及槍砲彈藥刀械管制條例第十一條第
    四項、同條例第十二條第四項之罪，於法未合，本院自得依懲治盜匪條例第五條
    第一項第一款之盜匪罪論罪科刑，並不受刑事訴訟法第三百七十條禁止不利益變
    更原則規定之拘束；（二）、被告於共犯丙○○自駕駛座將乙○○所有之紅寶石
    手錶及鑲鑽之仿勞力士手錶各一支強行取走，先行離去後，嗣接續持槍限制乙○○行動自由數分鐘，又因丙○○先行離去致無車資可返回新竹，復持槍脅迫乙○○，至使其不能抗拒而交付二百元後，自行搭乘計程車離去，其與共犯丙○○所
    為之盜匪犯行，尚在持續之中，不因丙○○先行離去而中斷，嗣又強乙○○二
    百元，應係原盜匪行為之接續行為，僅應論以一盜匪罪，原審判決認被告係另基
    於單獨基於強盜財物之概括犯意，而認被告所為係連續犯，亦有未洽；（三）、
    被告盜匪所得之財物即仿製之勞力士金錶貳支（壹支為紅寶石，壹支為鑲鑽）（
    雖未扣案，惟未證明已經滅失），原審判決未諭知發還被害人乙○○，於法不合
    。被告上訴意旨以原審量刑過重，指摘原判決不當，雖無理由，惟原判決既有上
    開可議之處，自應由本院撤銷改判。爰審酌被告持有附表一編號一至三所示之具
    有殺傷力之改造槍枝及子彈，對社會治安有嚴重威脅，且攜帶兇器盜匪他人財物
    ，對人身及財產安全危害甚大，其行為之可非難性甚高，惟其於審理期間坦承犯
    行，犯後態度良好，及其犯罪手段、動機、所生危害等一切情狀，量處如主文所
    示之刑示懲。扣案之如附表一編號一至三所槍枝及子彈，其中附表編號一、二所
    示槍枝係違禁物，依法應予沒收，附表編號三之子彈中無殺傷力未擊發之一顆雖
    非屬違禁物，惟係供共同正犯丙○○製造子彈犯行所用之物，且屬其所有，爰依
    法宣告沒收之，至另扣案之具有殺傷力之子彈一顆，已因試射擊發而滅失，爰不
    為沒收之諭知。另就附表編號四之塑膠槍管二支，既非違禁物，復非供犯本案所
    用所之物，亦不另為沒收之宣告。又被告因本件盜匪罪所得財物即仿製之勞力士
    金錶貳支（壹支為紅寶石，壹支為鑲鑽）（雖未扣案，惟未證明已經滅失）應發
    還被害人乙○○。至盜匪所得二百元，並未扣案，續為被告花用而費失，故依法
    不為發還被害人諭知。末按槍砲彈藥刀械管制條例第十九條第一項規定：犯第七
    條、第八條、第十條、第十一條、第十二條第一項至第三項、第十三條第一項至
    第三項之罪，經判處有期徒刑者，應於刑之執行完畢或赦免後，令入勞動場所，
    強制工作，其期間為三年。惟按人民身體之自由應予保障，憲法第八條設有明文
    ，限制人身自由之法律，其內容須符合憲法第二十三條所定要件，保安處分係對
    受處分人將來之危險性所為之拘束其身體、自由等之處置，以達教化與治療之目
    的，為刑罰之補充制度，本諸法治國家保障人權之原理及刑法之保護作用，其法
    律規定之內容，應受比例原則之規範，使保安處分之宣告，與行為人所為行為之
    嚴重性、行為人所表現之危險性，及對於行為人未來行為之期待性相當，此項規
    定不問對行為人有無預防矯治其社會危險性之必要，一律宣付強制工作三年，限
    制其中不具社會危險性之受處分人之身體、自由部分，其所採措施與所欲達成預
    防矯治之目的及所需程度，不合憲法第二十三條所定之比例原則，故司法院大法
    院會議於八十七年十二月十八日以釋字第四七一號公布上開條例第十九條所定之
    罪，不問對行為人有無預防矯治其社會危險性之必要，一律宣付強制工作三年之
    部分，與本解釋意旨不符，應自本解釋公布之日起不予適用。茲查被告所係犯槍
    砲彈藥刀械管制條例第十一條第四項持有其他可發射子彈具有殺傷力之槍枝罪，
    其犯罪情節初始均係單純持有，並於犯後均坦承犯行，且說服丙○○報繳附表編
    號一至三所示之槍彈，本件犯罪亦經本院對其持有槍彈盜匪犯行判處有期徒刑如
    主文所示，應足以達到預防其再犯之特別目的，依比例原則權衡結果，應認對被
    告丁○○尚無預防矯治其社會危險性之必要，參以上開司法院大法官會議解釋，
    並無槍砲彈藥刀械管制條例第十九條第一項規定之適用，故不併予宣告於刑之執
    行完畢或赦免後令入勞動場所強制工作三年，附此敘明。
據上論斷，應依刑事訴訟法第三百六十九條第一項前段、第三百六十四條、第二百九
十九條第一項前段，懲治盜匪條例第五條第一項第一款、第七條第一項、第八條，槍
砲彈藥刀械管制條例第十一條第四項、第十二條第四項、第十八條第四項，刑法第十
一條前段、第二十八條、第五十六條、第五十五條、第三十八條第一項第一款、第二
款，判決如主文。
本案經檢察官劉靜婉到庭執行職務。
中      華      民      國    九十      年      四      月      九      日
                                臺灣高等法院刑事第十五庭
                                    審判長法  官  房  阿  生
                                          法  官  張傳  栗
                                          法  官  鄧  振  球
右正本證明與原本無異。
如不服本判決應於收受送達後十日內向本院提出上訴書狀，其未敘述上訴之理由者並
得於提起上訴後十日內向本院補提理由書（均須按他造當事人之人數附繕本）。
                                          書記官  洪  秋  帆
中      華      民      國    九十      年      四      月      十一    日
附錄：本案論罪科刑法條全文
懲治盜匪條例第五條
有左列行為之一者，處無期徒刑或七年以上有期徒刑：
一、意圖為自己或第三人不法所有，以強暴、脅迫、藥劑、催眠術或他法致使不能
    抗拒而取他人之物或使其交付者。
二、發掘墳墓而盜取殮物者。
三、藏匿或包庇盜匪者。
前項第一款之未遂犯罰之。
預備犯第一項第一款之罪者，處一年以下有期徒刑。
槍砲彈藥刀械管制條例第十一條
未經許可，製造、販賣或運輸第四條第一項第一款所稱其他可發射金屬或子彈具有殺
傷力之各式槍砲者，處五年以上有期徒刑，併科新臺幣一千萬元以下罰金。
未經許可，轉讓、出租或出借前項所列槍砲者，處三年以上十年以下有期徒刑，併科
新臺幣七百萬元以下罰金。
意圖供自己或他人犯罪之用，而犯前二項之罪者，處無期徒刑或七年以上有期徒刑，
併科新臺幣一千萬元以下罰金。
未經許可，持有、寄藏或意圖販賣而陳列第一項所列槍砲者，處一年以上七年以下有
期徒刑，併科新臺幣七百萬元以下罰金。
第一項至第三項之未遂犯罰之。
附表一：
一、仿ＧＬＯＣＫ廠半自動手槍製造之金屬玩具槍壹技（含黑色金屬槍管壹支，槍枝
    管制編號：0000000000，槍管已貫通，具發射彈丸功能，認具殺傷力
    ）。
二、仿ＢＥＲＥＴＴＡ廠半自動手槍製造之金屬玩具槍壹枝（含銀白色金屬槍管壹支
    ，槍枝管制編號：0000000000，係金屬玩具槍換裝土製金屬槍管改造
    而成，機械性能良好，認具殺傷力）。
三、玩具槍彈殼加裝直徑約六ＭＭ金屬彈頭而成之改造子彈貳顆。（其中壹顆於送鑑
    時彈頭已掉落，不具殺傷力，另壹顆經試射，可擊發，具殺傷力）
四、銀白色及黑色玩具槍塑膠槍管各壹枝。


司法院資訊處製作；財團法人民間司法改革基金會備份。
